臺灣桃園地方法院民事裁定
111年度消債更字第203號
聲  請  人  
即債務人    倪至任即倪龍賓


代  理  人  楊柏銘  

上列當事人因消費者債務清理事件聲請更生，本院裁定如下：
    主  文
一、債務人甲○○○○○○自民國一百一十一年八月十九日下午四時起
    開始更生程序。
二、命司法事務官進行本件更生程序。
    理  由
一、按債務人不能清償債務或有不能清償之虞者，得依本條例所
    定更生或清算程序，清理其債務；債務人無擔保或無優先權
    之本金及利息債務總額未逾新臺幣（下同）1,200萬元者，
    於法院裁定開始清算程序或宣告破產前，得向法院聲請更生
    ，民國107年12月26日修正並公布施行之消費者債務清理條
    例（下稱消債條例）第3條、第42條第1項分別定有明文。次
    按債務人對於金融機構負債務者，在聲請更生或清算前，應
    向最大債權金融機構請求協商債務清償方案，或向其住、居
    所地之法院或鄉、鎮、市、區調解委員會聲請債務清理之調
    解；債務人為前項請求或聲請，應以書面為之，並提出財產
    及收入狀況說明書、債權人及債務人清冊，及按債權人之人
    數提出繕本或影本。協商或調解成立者，債務人不得聲請更
    生或清算。但因不可歸責於己之事由，致履行有困難者，不
    在此限；又自債務人提出協商請求之翌日起逾30日不開始協
    商，或自開始協商之翌日起逾90日協商不成立，債務人得逕
    向法院聲請更生或清算，復為消債條例第151條第1項、第2
    項、第7項及第153條所明定。再按法院開始更生程序之裁定
    ，應載明其年、月、日、時，並即時發生效力；法院裁定開
    始更生或清算程序後，得命司法事務官進行更生或清算程序
    ；必要時，得選任律師、會計師或其他適當之自然人或法人
    一人為監督人或管理人，消債條例第45條第1項、第16條第1
    項分別定有明文。
二、聲請意旨略以：
　　聲請人即債務人甲○○○○○○前積欠金融機構債務無法清償，於
    111年3月24日向本院聲請消費者債務清理法院前置調解，並
    經本院司法事務官諭知調解不成立，又聲請人主張其無擔保
    或無優先權之債務總額為100萬3,105元，未逾1,200萬元，
    且未經法院裁定開始清算程序或宣告破產，爰聲請裁定准予
    更生等語。
三、經查：　　
　㈠本條例所稱消費者，指5年內未從事營業活動或從事小規模營
    業活動之自然人；前項小規模營業指營業額平均每月20萬元
    以下者，消債條例第2條第1、2項定有明文。又消債條例第2
    條第1項所稱5年內從事小規模營業活動，係指自聲請更生或
    清算前1日回溯5年內，有反覆從事銷售貨物、提供勞務或其
    他相類行為，以獲取代價之社會活動，依其5年內營業總額
    除以實際經營月數之計算結果，其平均營業額為每月20萬元
    以下者而言，例如：平均月營業額未逾20萬元之計程車司機
    、小商販等即屬之（參照辦理消費者債務清理事件應行注意
    事項第1點）。經查，參以聲請人勞工保險被保險人投保資
    料表及國稅局綜合所得稅各類所得資料清單，可知聲請人於
    聲請更生前，均投保在民間公司，且無從事小額營業活動，
    自得依消債條例聲請更生，合先敘明。　　
  ㈡又聲請人以其有不能清償債務情事，向本院聲請債務清理前
    置調解，經本院以111年度司消債調字第171號調解事件受理
    在案，嗣經本院司法事務官於111年4月27日諭知調解不成立
    ，並開立證明書等情，業經本院依職權調取上開調解案卷查
    明無訛，是聲請人確已依消債條例第151條第1項、第153之1
    第1項之規定，於聲請更生前聲請法院調解，本院自得斟酌
    該調解案卷中所提出之資料及調查之證據，再綜合聲請人目
    前全部收支及財產狀況，評估是否已達不能維持最低生活條
    件，而有「不能清償債務或有不能清償之虞」之情形。
四、經查，本院司法事務官前於調解程序中，函詢全體債權人陳
    報債權及提供聲請人還款方案結果，最大債權人渣打國際商
    業銀行股份有限公司陳報願提供以簽約金額110萬9,095元，
    分120期，年利率9％，每期清償1萬4,054元之還款方案。另
    台新國際商業銀行股份有限公司陳報其債權為9萬3,437元、
    兆豐國際商業銀行股份有限公司陳報其債權總額為2萬2,653
    元、玉山商業銀行股份有限公司陳報其債權總額為16萬8,99
    3元。又雖渣打銀行未陳報其債權總額，然觀其所陳報之簽
    約金額，應可認聲請人金融機構無擔保之債權本金為110萬9
    ,095元，縱加計利息計算應仍未逾1,200萬元，惟因聲請人
    無法負擔還款方案，致雙方調解不成立等情，業經本院調閱
    上開調解卷宗查明無訛，堪認聲請人本件之聲請已踐行前開
    法條之前置調解程序規定。
五、次查，依聲請人所提出財產及收入狀況說明書、全國財產稅
    總歸戶財產查詢清單、機車行照及富邦人壽函覆本院資料（
    參調解卷第8、22頁、本院卷第27、33頁），顯示聲請人名
    下有一輛95年出廠之馬自達汽車、1輛100年出廠之山葉機車
    ，及富邦人壽保險契約1份，保單價值準備金約為9,993元(
    已扣除保單質借金額)，此外並無其他任何財產。另收入來
    源部分，聲請人聲請更生前二年期間，係自109年3月24日起
    至111年3月23日止，故以109年4月起至111年3月止之所得為
    計算。據聲請人所提出109年度綜合所得稅各類所得資料清
    單所示，聲請人於109年並無薪資所得資料，惟聲請人陳報
    其於聲請更生前二年期間，均為電子廠作業員，每月薪資所
    得約為4萬元，是於109年4月起至111年3月止，薪資所得總
    計為96萬元(4萬元×24月=96萬元)。是聲請人聲請更生前二
    年之所得收入總計為96萬元。另聲請更生後，聲請人主張其
    仍為電子廠作業員，每月薪資所得約為4萬元，並提出收入
    切結書及還款計畫書在卷可參(參調解卷第10、24頁)，故以
    每月4萬元計算聲請人聲請更生後薪資所得。
六、另按「（第1項）債務人必要生活費用，以最近一年衛生福
    利部或直轄市政府所公告當地區每人每月最低生活費1.2倍
    定之。（第2項）受扶養者之必要生活費用，準用第1項規定
    計算基準數額，並依債務人依法應負擔扶養義務之比例認定
    之。（第3項）前二項情形，債務人釋明更生期間無須負擔
    必要生活費用一部或全部者，於該範圍內，不受最低數額限
    制；債務人證明確有必要支出者，不受最高數額及應負擔比
    例之限制」，此為消債條例第64條之2所明定。是查，聲請
    人所列每月必要支出有餐費6,600元、通信費800、交通費用
    1,000元，生活雜支1,000元、勞健保費1,544元、水、電、
    瓦斯、網路費1,500元及房租1萬500元，總計2萬2,944元，
    另有配偶扶養費8,000元、未成年子女扶養費4,000元、父母
    親扶養費4,000元。衡諸衛生福利部所公布109、110及111年
    度之平均每人每月生活之最低生活費1萬5,281元之1.2倍為1
    萬8,337元。聲請人每月個人生活必要支出費用為2萬2,944
    元，已逾衛生福利部所公布桃園市每月最低生活費用，惟聲
    請人所列各項支出費用皆屬合理，似無過高之情形。又房租
    費用部分，聲請人與配偶及未成年子女同住，本應與配偶共
    同分擔租金費用，然聲請人陳報其配偶目前專職在家照顧未
    成年子女，並無工作收入，經本院依職權調閱聲請人配偶之
    所得資料，聲請人配偶於109、110年度均無薪資所得資料，
    是認聲請人之配偶確無法分擔上開房租費用，而由聲請人單
    獨負擔。是認聲請人聲請更生後每月必要支出費用以2萬2,9
    44元計算。另配偶扶養費部分，聲請人之配偶並無薪資所得
    收入，確有受扶養之必要，已如上述，本院衡以一般情形，
    受扶養人日常生活較為單純，且多依附扶養人生活，爰依上
    開109年度桃園市每人每月最低生活費1.2倍之7成（即1萬2,
    836元）為標準計算，是聲請人主張每月8,000元部分，應屬
    合理，予以列計。又未成年子女扶養費部分，本院衡以一般
    情形，未成年人日常生活較為單純，且多依附父母生活，亦
    爰依上開109年度桃園市每人每月最低生活費1.2倍之7成（
    即1萬2,836元）為標準計算，又聲請人之未成年子女每月領
    有3,500元育兒津貼，且聲請人之配偶已受聲請人之扶養，
    應無能力再扶養未成年子女用，故聲請人每月應負擔之扶養
    費應為9,336元【12,836-3,500】，是聲請人主張其未成年
    子女之扶養費4,000元，應屬有理由，予以列計。再父母親
    扶養費部分，經本院依職權調閱聲請人父母親所得資料所示
    ，其父母親於109、110年均無薪資所得資料，確有受扶養之
    必要，亦爰依上開109年度桃園市每人每月最低生活費1.2倍
    之7成（即1萬2,836元）為標準計算，又聲請人父親每月領
    有老農津貼7,550元，母親每月領有身障補助5,065元，而聲
    請人應與其哥哥共同負擔扶養費用，故聲請人每月應負擔之
    扶養費分別為2,643元【(12,836-7,550)/2】、3,886元【(1
    2,836-5,065)/2】，共計約為6,529元，是聲請人主張其父
    母扶養費合計共4,000元，應屬有理由，予以列計。是聲請
    人每月生活必要支出費用為3萬8,944元(2萬2,944元＋8,000
    元＋4,000元＋4,000元＝3萬8,944元)。
七、從而，聲請人以上開收入扣除必要支出後，每月尚有餘額1,
    056元（4萬元－3萬8,944元＝1,056元）可供清償債務，而聲
    請人現年40歲（71年出生），距勞工強制退休年齡（65歲）
    尚約25年，審酌聲請人目前之收支狀況，至其退休時止，顯
    無法清償聲請人前揭所負欠之債務總額，考量聲請人父母親
    均為身心障礙者，所受扶養費用亦可能逐漸增加，且其所積
    欠債務之利息或違約金仍在增加中等情況，堪認聲請人之收
    入及財產狀況，已無法清償債務，當有藉助更生制度調整其
    與債權人間權利義務關係之必要，自應許聲請人得藉由更生
    程序清理債務。
八、綜上所述，聲請人係消費者，已達不能清償債務之程度，經
    消費者債務清理調解不成立，而查無消債條例第6條第3項、
    第8條或第46條各款所定應駁回更生聲請之事由，則其聲請
    ，應屬有據，爰裁定准許，並依同條例第16條第1項規定，
    命司法事務官進行更生程序如主文。
九、本院裁定准許開始更生程序，俾使聲請人得以重建經濟生活
    ，惟本裁定不生使債務消滅之效力，須聲請人於更生程序中
    與債權人協定更生方案，並持續履行完畢後，始能依消債條
    例第73條之規定使全部債務均視為消滅，附此敘明。

中　　華　　民　　國　　111 　年　　8 　　月　　19　　日
              民事第三庭      法　官　林靜梅
以上正本係照原本作成。
本裁定不得抗告。
本裁定業已於111年8月19日下午4時整公告。
中　　華　　民　　國　　111 　年　　8 　　月　　19　　日
  　                          書記官　劉寶霞